【裁判字號】    98,抗更(二),2
【裁判日期】    980811
【裁判案由】    違反毒品危害防制條例
【裁判全文】
臺灣高等法院高雄分院刑事裁定       98年度抗更(二)字第2號
上  訴  人
即  被  告  丙○○
                    （現於臺灣台中監獄執行中）
上列上訴人因違反毒品危害防制條例案件，不服本院97年度上訴
字第790 號中華民國97年7 月8 日第二審判決，提起上訴，本院
裁定如下：
    主  文
上訴駁回。
    理  由
一、按提起上訴，應自判決送達後10日內為之；又原審法院認為
    上訴不合法律上之程式或法律上不應准許或其上訴權已經喪
    失者，應以裁定駁回之。但其不合法律上之程式可補正者，
    應定期間先命補正。刑事訴訟法第349 條前段、第384 條定
    有明文。又在監獄或看守所之被告，於上訴期間內向監所長
    官提出上訴書狀者，視為上訴期間內之上訴，刑事訴訟法第
    351 條第1 項亦有明文規定，此乃羈押中之被告身體失其自
    由，為其便利所設，既不以該書狀實際上到達法院之日計算
    上訴期間，自無在途期間可言。
二、本件上訴人即被告丙○○因販賣第一級毒品案件，經本院於
    民國97年7 月8 日以97年度上訴字第790 號判決後，於97年
    7 月18日將判決書送達於另案在台灣高雄監獄借提執行之抗
    告人收受，有送達證書附卷可按（見本院上訴字第790 號卷
    第131 頁）。依上開規定，其上訴原應於同年月28日前向本
    院提出。另查同年月28日包括本院在內之政府各機關，因颱
    風過境而停止上班1 日，有行政院人事行政局天然災害停止
    辦公及上課情形可參，是被告至遲亦應於同年月29日向本院
    提出上訴狀，始為合法。
三、次查被告於97年7 月30日解還台灣台中監獄執行，固曾向該
    監所長官提出上訴狀，由該監獄加蓋收狀日期為97年7 月31
    日，而後被告自付郵資由監獄收發室代被告將上訴狀逕寄至
    本院各情，有卷附聲明上訴狀之記載及雙掛號信封，及本院
    98年4 月7 日電話查詢紀錄表在卷可稽。被告之上訴既係向
    該監獄長官為之，且由該監獄收發室代為將上訴狀轉寄至本
    院，其性質即屬向監所長官提起上訴，而無在途期間扣除之
    問題。
四、被告另主張其於上訴期間屆滿前之97年7 月29日上午即向台
    灣高雄監獄長官提出上訴書狀，嗣於同年月30日上午解還台
    灣台中監獄時，竟收到台灣高雄監獄以其不在該處無法投遞
    上訴狀為由，命抗告人攜回前開聲明上訴狀至台灣台中監獄
    提出，有台灣高雄監獄之文書作業人員乙○○、場舍主任甲
    ○○，及相關登記文件可資證明一節。本院查，證人即台灣
    高雄監獄禮教區五舍日勤主管許立明證稱：「（97年7 月29
    日你有無收受被告丙○○提出不服本院97年度上訴字第790
    號判決之上訴書狀？）沒有收到。」、（貴監禮教區五舍於
    97年7 月29日之書狀收受登記簿有無帶來？）有。（庭呈）
    他在97年7 月10日有向我們遞狀，向貴院公設辯護人室寄發
    的。97年7 月29日他沒有遞送任何狀紙。」、「（據被告丙
    ○○稱其於97年7 月29日向高雄監獄提出上訴書狀，交由文
    書作業人員乙○○辦理登錄，但被告於翌日即97年7 月30日
    解還台中監獄執行，因而貴監將上訴書狀退還被告攜回台中
    監獄才遞狀，有無此事？）沒有這件事情，我們監獄有關收
    容人之狀紙在本監獄由主管保管，當有訴訟的時候，在當天
    領取，最晚在隔天下午2 點前，就要遞出給文書作業人員登
    記在「寄發書狀登記簿」上，我們就會蓋戳表示收到狀紙，
    隔天早上送往教區科員室蓋章，最後由收發室統一寄發。如
    果當日有狀紙銷燬或作廢情形，就要再主管的面前燒燬，或
    繳回給我們保管的動作，他不可能留有任何作廢的書狀。我
    們為了保障收容人的權益，我們一再向收容人宣導，一定要
    在合法的期間內遞狀出來。我們監獄有明文規定，訴訟是收
    容人的權益，被告抗辯隔天要解還台中監獄，我們不跟他收
    狀，在我們高雄監獄是不可能發生的。」等語（本院卷第26
    頁、第27頁）。證人即台灣高雄監獄禮教區五舍文書作業人
    員乙○○證稱：「（97年7 月29日是否在高雄監獄服刑？）
    有。」、「（當時你有無在高雄監獄禮教區五舍擔任文書作
    業人員？）有。」、「（該工作辦理何事項？如何收受、登
    錄、遞交書狀？）收容人要先打報告向主管領取狀紙，在隔
    天要寄出狀子之前，於前一天下午兩點以前，交給我登錄於
    收狀紀錄簿，登錄之後我於隔天早上主管來上班的時候交給
    主管檢查。我的工作就是這樣子。」、「（97年7 月29日你
    有無收受被告丙○○提出不服本院97年度上訴字第790 號判
    決之上訴書狀？）沒有。」、「（據被告丙○○稱其於97年
    7 月29日向高雄監獄提出上訴書狀，交由文書作業人員乙○
    ○辦理登錄，但被告於翌日即97年7 月30日解還台中監獄執
    行，因而貴監將上訴書狀退還被告攜回台中監獄才遞狀，有
    無此事？）不可能，絕對沒有這件事情，他遞狀我們一定要
    收的，我不可能拒絕他遞狀。」等語（本院卷第27頁），後
    有台灣高雄監獄寄發書狀登記簿影本7 張附卷可稽（本院卷
    第31頁至第37頁），足證被告上開抗辯與事實不符，並非可
    採。至於被告聲明上訴書狀狀頭原記載「於高雄監獄執行中
    」之處並經以修正液塗改後按指紋一節，僅於證明被告於撰
    寫上開上訴書狀之初始係在台灣高雄監獄，並不足以證明上
    訴書狀係於台灣高雄監獄完稿，亦不能憑此證明被告確於97
    年7 月29日向台灣高雄監獄長官提出上訴書狀，併予明。
五、綜上所述，本件被告至遲應於97年7 月29日提起上訴，始為
    合法。惟竟至97年7 月31日始向台灣台中監獄提起上訴，其
    上訴自已逾期無訛，揆諸上開規定，其上訴顯屬違背法律上
    之程式，自屬無從補正，應予駁回。
據上論結，應依刑事訴訟法第412條前段，裁定如主文。
中    華    民    國    98    年    8     月    11    日
                  刑事第五庭    審判長法  官  曾永宗
                                      法  官  任森銓
                                      法  官  王伯文
以上正本證明與原本無異。
如不服本裁定應於送達後5日內向本院提出抗告狀。
中    華    民    國    98    年    8     月    12    日
                                      書記官  陳武悅


司法院資訊處製作；財團法人民間司法改革基金會備份。
